【裁判字號】    89,易,2404
【裁判日期】    890828
【裁判案由】    偽造文書
【裁判全文】
臺灣板橋地方法院刑事判決                        八十九年度易字第二四四號
    公  訴  人  臺灣板橋地方法院檢察署檢察官
    被      告  甲○○
右被告因偽造文書等案件，經檢察官提起公訴（八十八年度偵字第二二六一０號），
本院判決如左：
    主  文
甲○○連續幫助納稅義務人，以不正當方法逃漏稅捐，處有期徒刑參月，如易科罰金
，以參佰元折算壹日。緩刑年。
    事  實
一、甲○○於民國八十五、八十六年間承作桂源設計工程有限公司（下稱桂源公司）
    及百桀工程有限公司（下稱百桀公司）工程，明知其配偶徐鳳麗，並未參與工程
    施作及支領薪資，竟基於概括之犯意，先後於八十五年底及八十六年底某日，提
    供其不知情配偶徐鳳麗之身分證，分別與具有從事業務之人身分之桂源公司負責
    人乙○○（業經臺灣高等法院以八十八年度上訴字第四二一四號刑事判決判處有
    期徒刑四月確定）及百桀公司實際負責人洪登輝（另行簽分偵辦）共同基於在業
    務上登載不實事項犯意之聯絡，在業務上製成各類所得扣繳暨免扣繳憑單，虛偽
    登載徐鳳麗支領薪資計新臺幣（下同）三十六萬三千四百五十三元（其中八十五
    年度桂源公司十九萬二千元、八十六年度百桀公司十七萬一千四百五十三元），
    將上開不實之薪資分別列為桂源公司、百桀公司之營業成本，據以申報桂源公司
    八十五年度之營利事業所得稅、百桀公司八十六年度營利事業所得稅，以此不正
    當方法連續幫助桂源公司、百桀公司逃漏稅捐，足生損害於徐麗鳳及稅捐稽徵機
    關對於稅捐稽徵之正確性。
二、案經臺灣板橋地方法院檢察署檢察官簽分偵查起訴。
    理  由
一、右揭犯罪事實，業據被告甲○○坦承不諱，核與證人即桂源公司負責人乙○○、
    百桀公司實際負責人洪登輝及被告之配偶徐鳳麗證述之情節悉相符合，並有估價
    單二十紙、各類所得扣繳暨免扣繳憑單二紙、財政部臺灣省北區國稅局三重稽徵
    所八十八年四月十九日北區國稅三重徵字第八八０七五八六三號函所附綜合所得
    稅各類所得資料查詢表在卷可稽，被告之自白與事實相符，本件事證明確，被告
    犯行洵堪認定，自應依法論科。
二、按營利事業填報扣繳憑單，乃附隨其業務而製作，不得謂非業務上所掌之文書，
    此種扣繳憑單內容如有不實，而足生損害於公眾或他人，即係犯業務上登載不實
    文書之罪名 (最高法院七十年九月二十一日七十年度第九次刑事庭會議決議參照
    ）。乙○○、洪登輝分別係桂源公司、百桀公司負責人，為從事業務之人，甲○
    ○雖未從事該業務，惟明知其配偶徐鳳麗並未在各該公司任職，竟提供身分證，
    供上述二公司業務上所制作之員工各類所得扣繳暨免扣繳憑單上，登載徐鳳麗支
    領薪資之不實事項，持以申報營利事業所得稅，核被告甲○○所為，係犯刑法第
    二百十六條行使第二百十五條之業務上登載不實之文書罪。其登載不實之行為復
    為行使所登載不實文書之高度行為所吸收，均不另論罪。又被告甲○○雖不具從
    事業務之人之身分，惟分別與有特定身分之乙○○、洪登輝共同實施業務登載不
    實並行使該業務不實之文書，均應以共犯論。又稅捐稽徵法第四十七條第一款所
    定之公司負責人應受處罰，係自同法第四十一條轉嫁而來，此一處罰主體專指公
    司負責人而言，並非對實施犯罪行為者所為之規定，故非公司之負責人，其縱有
    參與公司逃漏稅捐之行為，應僅成立同法第四十三條第一項之幫助犯，尚無與公
    司負責人共同實施而共犯該罪責之可言，且稅捐稽徵法第四十三條第一項，對於
    幫助犯同法第四十一條或第四十二條之罪者，特設刑罰明文，係排除刑法第三十
    條所定幫助犯從屬性之適用，而為獨立犯罪類型之規定，縱無正犯，亦可成立該
    條項罪名（最高法院八十四年度臺上字第五五二八號判決、八十二年度臺上字第
    二０三二號判決參照），是被告此部分之行為，係犯稅捐稽徵法第四十三條幫助
    逃漏稅捐罪。又被告上開分別行使桂源公司、百桀公司業務登載不實之文書及幫
    助桂源公司、百桀公司逃漏稅捐犯行，均時間緊接，所犯各係構成要件相同之罪
    名，顯均係出於概括犯意反覆為之，應分別論以連續犯並各依法加重其刑。被告
    獨立所犯之連續幫助逃漏稅捐罪與連續行使業務上登載不實之文書罪間，則有方
    法結果之牽連關係，應從一重之連續幫助逃漏稅捐罪處罰。公訴人雖僅就被告行
    使業務上登載不實之文書罪犯行提起公訴，惟就犯罪事實一部起訴者，其效力及
    於全部，本件被告連續幫助他人逃漏稅捐罪部分之犯行，與前述連續行使業務上
    登載不實之文書罪犯行間，具有裁判上一罪牽連犯關係，本院自應併予審理。爰
    審酌被告犯罪之動機、目的、手段、所生逃漏稅捐之金額匪多，並犯後均能坦白
    承認，態度尚稱良好等一切情狀，量處如主文所示之刑，並諭知易科罰金之折算
    標準，以資懲儆。第查被告甲○○前未曾受有期徒刑以上刑之宣告，有臺灣高等
    法院檢察署刑案紀錄簡覆表在卷可憑，事後已坦承犯行，深具悔意，經此刑之宣
    告，應知所警惕，信無再犯之虞，本院因認前開刑之宣告，以暫不執行為適當，
    爰均併予以宣告緩刑三年，以勵自新。
三、公訴意旨另以：被告甲○○於八十六年間，提供其配偶徐鳳麗之身分證予桂源公
    司，偽造徐鳳麗八十六年度支領薪資二十八萬八千元，製成各類所得扣繳憑單暨
    免扣繳憑單，據以申報桂源公司八十六年度之營利事業所得稅，足生損害於徐鳳
    麗及稅捐稽徵機關對於稅捐稽徵之正確性並分別與桂源公司負責人乙○○及百桀
    公司實際負責人洪登輝，共同偽造八十五年度、八十六年度桂源公司、八十六年
    度百桀公司工資表持以報稅，因認被告亦涉犯刑法第二百十六條行使第二百十五
    條之業務上登載不實之文書罪嫌云云。惟按犯罪事實應依證據認定之，無證據不
    得推定其犯罪事實，刑事訴訟法第一百五十四條定有明文。訊之被告甲○○堅詞
    否認有上述犯行，辯稱：伊於八十六年底並未拿其配偶徐鳳麗之身分證供乙○○
    申報桂源公司八十六年度營利事業所得稅，而係委請乙○○申辦貸款時，乙○○
    自行挪用等語。經查（一）證人乙○○到庭證稱：「是甲○○於八十五年間拿給
    我的（指張鳳麗之身分證），叫我申報八十五年度所得稅，因資料在我那兒，所
    以也申報八十六年度..... 八十五年經其（指被告甲○○）同意，八十六年他沒
    有同意，不過我認為他會同意，才去申報」等語（分別見本院八十九年七月二十
    四日調查筆錄、八月十四日審判筆錄），是被告甲○○提供其配偶張鳳麗之身分
    證僅供乙○○申報告桂源公司八十五年度之營利事業所得稅，並未同意乙○○併
    同申報桂源公司八十六年度之營利事業所得稅，乃乙○○擅自挪為業務登載不實
    文書及逃漏稅捐之用，要係乙○○個人之行為，此部分犯行核與被告無涉，應堪
    認定。（二）乙○○被訴違反商業會計法等案件，業經臺灣高等法院以八十八年
    度上訴字第四二一四號刑事判決判處有期徒刑四月確定，亦認定被告甲○○係為
    委託乙○○辦理貸款始交付徐鳳麗身分證資料乙節，復有該判決書在卷可參。（
    三）被告甲○○及證人乙○○均一致否認有偽造八十五、八十六年度之工資表，
    且遍觀全卷亦乏工資表扣案可資佐證，參諸申報營利事業所得稅除需檢具扣繳憑
    單、損益表及結算申報書等外，工資表於申報時無需併同提出等情，是被告此部
    分犯行，罪證尚屬不足。此外，復無其他積極證據足認被告確有公訴人所指上開
    犯行，既不能證明被告犯罪，本應為無罪之判決，惟公訴意旨認此部分與前揭論
    罪科刑部分，分別有連續犯及想像競合犯裁判上一罪之關係，爰不另為無罪之諭
    知，併此敘明。
據上論斷，應依刑事訴訟法第二百九十九條第一項前段，稅捐稽徵法第四十三條，刑
法第十一條前段、第二十八條、第三十一條第一項、第五十六條、第二百十六條、第
二百十五條、第五十五條、第四十一條、第七十四條第一款，罰金罰鍰提高標準條例
第一條前段、第二條，判決如主文。
本案經檢察官鄧媛到庭執行職務
中      華      民      國      八十九      年    八      月    二十八  日
                                  臺灣板橋地方法院刑事第六庭
                                          法  官  彭  松  江
右正本證明與原本無異
如不服本判決應於送達後十日內向本院提出上訴狀
                                          書記官  林  秀  惠
中      華      民      國      八十九      年    八      月    二十八  日
附錄本案論罪科刑法條全文：
刑法第二百十六條：
  行使第二百十條至第二百十五條之文書者，依偽造、變造文書或登載不實事項或使
登載不實事項之規定處斷。
刑法第二百十五條：
  從事業務之人，明知為不實之事項，而登載於其業務上作成之文書，足以生損害於
公眾或他人者，處三年以下有期徒刑、拘役或五百元以下罰金。
稅捐稽徵法第四十三條：
  教唆或幫助犯第四十一條或四十二條之罪者，處三年以下有期徒刑、拘役或科或新
臺幣六萬元以下罰金。


司法院資訊處製作；財團法人民間司法改革基金會備份。
